臺灣高等法院刑事判決
108年度上訴字第3780號
上  訴  人  
即  被  告  柳睿展  




選任辯護人  劉博中律師
上列上訴人即被告因違反毒品危害防制條例案件，不服臺灣新北
地方法院108年度訴字第423號，中華民國108年8月30日第一審判
決（起訴案號：臺灣新北地方檢察署107年度偵字第23649號），
提起上訴，本院判決如下：
    主  文
上訴駁回。
    事  實
一、柳睿展明知愷他命、硝甲西泮、4-甲基甲基卡西酮均係毒品
    危害防制條例第2條第2項第3款所規定之第三級毒品，不得
    非法販賣，竟意圖營利，基於販賣第三級毒品愷他命、硝甲
    西泮、4-甲基甲基卡西酮之犯意，於民國107年7月14日0時2
     分許，以其所有內含門號0000000000號SIM卡之行動電話1 
    支，連結網際網路登入通訊軟體「WeChat」（即微信），以
    「Abby」為暱稱，在聊天室內發送「優質小姐，橘子汽水，
    彩虹惡魔玫瑰金，正C梅小姐，上班時間坐滿，不洗澡，可
    通鼻，能走能跑能跳舞能吃能睡，雙北地區即可外送，自取
    優惠多，沒回請來電」之暗示販賣毒品訊息，欲販售上開第
    三級毒品予不特定買家以牟利。嗣警員李玟庭登入「WeChat
    」通訊軟體執行網路巡邏時，發現上開疑似販賣毒品之訊息
    ，遂於同日0時28分許，與使用該「Abby」暱稱之柳睿展交
    談，雙方議定以新臺幣（下同）4,200元之價格交易愷他命
    約1公克、彩虹毒品咖啡包4包，並約定在新北市○○區○○街00
    號前交易。嗣於同日1時36分許，柳睿展抵達上開約定地點
    ，經確認在場喬裝情侶之警員李玟庭、王明洲為交易對象後
    ，即將如附表編號1、2所示之愷他命1包（淨重1.5555公克
    ，起訴書誤載為「毛重0.6公克」）、含第三級毒品硝甲西
    泮、4-甲基甲基卡西酮成分之咖啡包4包（合計淨重30.1949
    公克，純質淨重0.0075公克）交予李玟庭等人後向其等收取
    價金4,200元。李玟庭、王明洲隨即表明身份逮捕柳睿展，
    並扣得上開愷他命1包、第三級毒品咖啡包4包、附表編號3
    所示柳睿展所有供本案販毒使用之上開行動電話1支及如附
    表編號4所示之行動電話1支，柳睿展上開販賣第三級毒品之
    犯行因而未遂。警方復於同日1時40分許，徵得柳睿展之同
    意後，至其位於新北市○○區○○街00號5樓居處執行搜索，扣
    得如附表編號5至8所示之物，而查悉上情。
二、案經新北市政府警察局新莊分局報告臺灣新北地方檢察署檢
    察官偵查起訴。
    理  由
壹、程序部分：
一、本判決以下所引具傳聞性質之各項供述證據經本院於審理期
    日調查證據時提示並告以要旨後，未據當事人於言詞辯論終
    結前就證據能力部分有所異議，本院復查無該等證據有違背
    法定程序取得或顯不可信之情形，依據刑事訴訟法第159條
    之5規定，自應認為均有證據能力。
二、至於以下本件認定事實所引用之非供述證據，並無證據證明
    係公務員違背法定程序所取得，亦無刑事訴訟法第159條之4
    顯有不可信之情況與不得作為證據之情形，且經本院於審理
    期日依法進行證據之調查、辯論，亦應有證據能力。
貳、實體部分：
一、認定犯罪事實所憑之證據及理由：
  ㈠上揭犯罪事實，業據被告柳睿展於警詢、偵查、原審及本院
    審理時均坦承不諱，核與證人即查獲警員李玟庭、王明洲於
    偵查中證述之情節大致相符，復有自願受搜索同意書、新北
    市政府警察局新莊分局搜索暨扣押筆錄、扣押物品目錄表各
    2份、新莊分局警員王明洲、李玟庭、陳建瑜職務報告書、
    新莊分局偵查隊107年7月14日網路巡查對話譯文一覽表、查
    獲現場及扣案物照片、警員與被告微信對話照片（見偵卷第
    33頁、第35頁至第39頁、第45頁、第47頁至第51頁、第61頁
    至第63頁、第67頁至第71頁、第73頁至第84頁、第85頁至第
    92頁）附卷可稽。此外，復有被告所販賣如附表編號1、2 
    所示之第三級毒品、附表編號3所示之行動電話1支扣案可資
    佐證。而扣案如附表編號1所示之白色晶體1包經鑑驗結果，
    含有第三級毒品愷他命成分；附表編號2所示之毒品咖啡包4
     包經鑑驗結果，均含有第三級毒品硝甲西泮、4-甲基甲基
    卡西酮成分，亦有臺北榮民總醫院107年9月18日北榮毒鑑字
    第C0000000號毒品成分鑑定書㈡、㈢、㈤、第C0000000-Q號毒
    品純度鑑定書各1份在卷可參（見偵卷第168頁、第169頁、
    第171頁、第172頁），足認被告上開自白供述，確與事實相
    符。
  ㈡按我國法令對販賣毒品者臨以嚴刑，惟毒品仍無法禁絕，其
    原因實乃販賣毒品存有巨額之利潤可圖，故販賣毒品者，如
    非為巨額利潤，必不冒此重刑之險，是以有償交易毒品者，
    除非另有反證證明其出於非圖利之意思而為，概皆可認其係
    出於營利之意而為（最高法院93年度台上字第1651號、87年
    度台上字第3164號判決意旨參照）。本件被告於原審及本院
    審理時，均已自承有販賣第三級毒品牟利之行為，並供稱：
    我購買本案販賣的咖啡包1包成本是400 元，愷他命1是1,60
    0 元，我大概獲利1,000元，當天碰面時他把錢交給我，我
    就把東西交給他，當場被逮捕等語（見原審卷第96頁、本院
    卷第67頁），顯見被告係利用先向他人購得毒品，再販售毒
    品予其他買家以牟取「價差」之利益甚明，是被告主觀上具
    有營利之意圖，亦臻明確。
  ㈢綜上證據及理由，堪認被告所犯事證明確，犯行堪以認定，
    應予依法論科。
二、論罪科刑部分：
  ㈠按愷他命、硝甲西泮、4-甲基甲基卡西酮屬於毒品危害防制
    條例第2條第2項第3款所定之第三級毒品，不得販賣。是核
    被告所為，係犯毒品危害防制條例第4條第6項、第3項之販
    賣第三級毒品未遂罪。被告意圖販賣而持有第三級毒品之低
    度行為，為其販賣第三級毒品未遂之高度行為所吸收，不另
    論罪。被告同時販賣愷他命及含硝甲西泮、4-甲基甲基卡西
    酮成分之毒品咖啡包，係一行為觸犯相同罪名，為同種想像
    競合犯，應依刑法第55條規定，從一重處斷。
  ㈡①被告於偵查及審判中均自白本件販賣第三級毒品未遂之犯行
    ，爰依毒品危害防制條例第17條第2項規定減輕其刑；②又被
    告已著手於販賣上開第三級毒品之行為，惟因買家係警員所
    喬裝，並無購買毒品之真意而未交易成功，為未遂犯，爰依
    刑法第25條第2項之規定減輕其刑，並依法遞減之。
 三、沒收部分：
  ㈠毒品危害防制條例第18條第1項前段之規定，應予沒收銷燬之
    毒品，以經查獲之第一、二級毒品為限，毒品依其成癮性、
    濫用性及對社會危害性，共分為四級，施用或持有第三、四
    級毒品，因其可罰性較低，該條例除就持有第三、四級毒品
    純質淨重20公克以上設有處罰規定外，未另設處罰之規定。
    然鑑於第三、四級毒品均係管制藥品，特於同條例第11條之
    1明定無正當理由，不得擅自持有，同條例第18條第1 項後
    段復規定，查獲之第三、四級毒品，無正當理由而擅自持有
    者，均沒入銷燬之。從而，依同條例第18條第1項後段應沒
    入銷燬之毒品，專指查獲施用或持有之第三、四級毒品，但
    不構成犯罪行為者而言，如持有第三級毒品純質淨重20公克
    以上者，既屬同條例相關法條明文規定處罰之犯罪行為，即
    非該條項應依行政程序沒入銷燬之範圍，而同條例對於犯持
    有第三級毒品純質淨重20公克以上罪所查獲之毒品之沒收，
    並無特別規定，但該行為既已構成犯罪，則該毒品即屬不受
    法律保護之違禁物，自應回歸刑法之適用，依刑法第38條第
    1項第1款之規定沒收之（最高法院96年度台上字第884 號、
    99年度台上字第338號判決意旨）。本件扣案如附表編號1、
    2 所示之第三級毒品，均係被告販賣未遂之第三級毒品，依
    上揭說明，為違禁物，均應依刑法第38條第1項之規定予以
    沒收。至包裝上開第三級毒品之外包裝袋，因其上殘留之毒
    品難以析離，且無析離之實益與必要性，自應視同毒品，併
    予沒收。
  ㈡扣案如附表編號3所示之行動電話1支，係被告所有供其本件
    販賣第三級毒品所用之工具，業據被告供承在卷（見原審卷
    第95頁、本院卷第67頁），自應依毒品危害防制條例第19條
    第1 項之規定宣告沒收。
  ㈢扣案如附表編號4所示之行動電話1支與本案無關；附表編號5
    至8所示之第三級毒品及殘渣袋，係供被告個人施用及剩餘
    之物等節，業據被告供明在卷（見原審卷第96頁、本院卷第
    67頁），依現存卷內事證尚不足以認定與被告本件販賣第三
    級毒品未遂犯行有關，自無從於本案宣告沒收，附此敘明。
     
四、駁回被告上訴之理由：
  ㈠被告上訴意旨略以：被告並非販毒之大中盤商，且始終坦承
    犯行，犯後態度良好，毒品也沒有流入市面，是因為家中經
    濟狀況父母無法工作才鋌而走險販毒，請考量上情依刑法第
    59條之規定減輕其刑等語。
  ㈡惟按刑法第59條於94年2月2日修正公布時立法以旨乃係認為
    ，現行第59條在實務上多從寬適用，為防止酌減其刑之濫用
    ，自應嚴定其適用之條件，以免法定刑形同虛設，破壞罪刑
    法定之原則。科刑時，原即應依第57條規定審酌一切情狀，
    尤應注意該條各款所列事項，以為量刑標準。因此，本條關
    於裁判上減輕之規定，必於審酌一切之犯罪情狀，在客觀上
    顯然足以引起一般同情，認為縱予宣告法定最低刑度猶嫌過
    重者，始有其適用，以避免濫用，破壞立法者設定法定刑之
    立法政策。因此，本條固屬法院依法得自由裁量之事項，然
    並非漫無限制，必須犯罪另有特殊之原因與環境，在客觀上
    足以引起一般同情，認為即予宣告法定低度刑期，猶嫌過重
    者，始有其適用，至於被告無前科、坦白犯行、素行端正，
    以及犯罪之動機、犯罪之手段或犯罪後之態度等情狀，僅可
    為法定刑內從輕科刑之標準，不得據為酌量減輕之理由（最
    高法院51年台上字第899號判例、88年度台上字第6683號、9
    1年度台上字第733 號判決意旨參照）。再毒品之危害，除
    戕害施用者之身心健康外，並造成整體國力之實質衰減，復
    因毒品施用者為取得購買毒品所需之金錢，亦衍生家庭、社
    會治安問題，因之政府近年來為革除毒品之危害，除於相關
    法令訂定防制及處罰之規定外，並積極查緝毒品案件及於各
    大媒體廣泛宣導反毒，被告如順利將扣案第三級毒品出售，
    將造成第三級毒品在社會上擴散，足以危害他人身心健康，
    僅係因為警查獲而未遂，並非被告基於主動的意思中止販賣
    毒品。又被告前於106年6 月間，早已因以相同手法販賣第
    三級毒品愷他命未遂案件，經原審法院於107年4月13日以10
    7年度訴字第31號判處有期徒刑1年10月，並迭經本院以107
    年度上訴字第1558號及最高法院107年度上訴字第4544號先
    後駁回上訴確定，有本院被告前案紀錄表及該案歷審判決書
    列印本在卷可稽。由上顯見被告已非初犯，且前案判決確定
    後仍未能悔改。此外，復查無被告個人方面有何特殊之原因
    或環境而犯罪，導致所犯在客觀上足以引起一般人同情之處
    ，且本案被告所犯販賣第三級毒品未遂罪，已適用刑法第25
    條第2項、毒品危害防制條例第17條第2項等規定遞減輕其刑
    ，要無情輕法重之憾，至被告上訴意旨所舉理由，依上所述
    ，均係屬刑法第57條量刑考量事項。綜上，本件被告所犯，
    自無再依刑法第59條規定減輕其刑之適用餘地。
  ㈢本院再予爰審酌，被告是因為家中經濟狀況父母無法工作才
    鋌而走險之販賣毒品動機與目的，以及上述販賣之手段，又
    被告前已因販賣第三級毒品未遂犯行經法院判刑確定，仍未
    知悔悟改過遷善之素行，明知愷他命、硝甲西泮、4-甲基甲
    基卡西酮等第三級毒品對於人體有莫大之戕害，仍為圖一己
    之私利，漠視毒品之危害性及法令之禁令，而再次販賣第三
    級毒品，助長毒品之流通，敗壞社會治安且危害國民健康甚
    鉅。又考量被告年紀尚輕，本案尚未成功售出毒品即為警查
    獲，幸未流入市面，且所欲販售之毒品數量不多，再兼衡被
    告自陳國中畢業之智識程度，已婚無子女，先前從事油漆業
    ，經濟狀況勉持，家中祖父母需其撫養之生活狀況，及犯後
    於偵審中均能坦承犯行之態度等一切情狀，認原審就上述一
    切情狀，均已予具體審酌，而量處被告有期徒刑2年，認事
    用法均無違誤，量刑亦屬妥適，被告上訴意旨仍執前詞爭執
    ，請求再依刑法第59條之規定減輕其刑，並從輕量刑云云，
    顯無理由，自應予以駁回。
據上論斷，應依刑事訴訟法第368條，判決如主文。
本案經檢察官褚仁傑提起公訴，檢察官許鈺茹到庭執行職務。
中　　華　　民　　國　　109 　年　　1 　　月　　15　　日
                  刑事第十九庭  審判長法　官  曾淑華
                                      法　官  俞秀美
                                      法　官  陳文貴
以上正本證明與原本無異。
如不服本判決，應於收受送達後20日內向本院提出上訴書狀，其
未敘述上訴之理由者並得於提起上訴後20日內向本院補提理由書
（均須按他造當事人之人數附繕本）「切勿逕送上級法院」。
                                      書記官  洪宛渝
中　　華　　民　　國　　109 　年　　1 　　月　　17　　日
附錄：本案論罪科刑法條全文
毒品危害防制條例第4條
製造、運輸、販賣第一級毒品者，處死刑或無期徒刑；處無期徒
刑者，得併科新臺幣 2 千萬元以下罰金。
製造、運輸、販賣第二級毒品者，處無期徒刑或 7 年以上有期
徒刑，得併科新臺幣 1 千萬元以下罰金。
製造、運輸、販賣第三級毒品者，處 7 年以上有期徒刑，得併
科新臺幣 7 百萬元以下罰金。
製造、運輸、販賣第四級毒品者，處 5 年以上 12 年以下有期
徒刑，得併科新臺幣 3 百萬元以下罰金。
製造、運輸、販賣專供製造或施用毒品之器具者，處 1 年以上7
 年以下有期徒刑，得併科新臺幣 1 百萬元以下罰金。
前五項之未遂犯罰之。